---
title: "Exercice 1 - Manipulation des données de la TAN"
---

```{r setup, include=FALSE}
knitr::opts_chunk$set(echo = FALSE, message = FALSE, warning = FALSE,error = FALSE)
```

Objectifs : Nous allons cartographier des données opendata de la TAN.

## Les packages

Vous aurez besoin des packages suivants

```{r, echo=TRUE}
library(sf)
library(ggplot2)
library(leaflet)
library(dplyr)
library(ggspatial)
```



## Les données

Trois datasets sont utilisés ici : 

- les [arrêts de la tan](https://data.nantesmetropole.fr/explore/dataset/244400404_tan-arrets/map/?location=10,47.23143,-1.58181&basemap=jawg.streets)

- les [circuits de la tan](https://data.nantesmetropole.fr/explore/dataset/244400404_tan-circuits/map/?disjunctive.route_type&location=10,47.23143,-1.58181&basemap=jawg.streets)

- les [contours de nantes](https://raw.githubusercontent.com/MaelTheuliere/rspatial_exercices/main/extdata/44109.geojson)

## Lecture des données

Importer les données dans R

```{r}
arrets <- read_sf("extdata/244400404_tan-arrets.geojson")
circuits <- read_sf("extdata/244400404_tan-circuits.geojson")
nantes <- read_sf("extdata/44109.geojson") %>%
  st_transform(4326)
```

La table des arrêts

```{r}
DT::datatable(head(arrets))
```

La table des circuits

```{r}
DT::datatable(head(circuits))
```

## Cartographier les données

### Réaliser une carte des tramway et busway de Nantes

```{r}
circuits %>%
  filter(route_id %in% c("5-0", "4-0") | route_type == "Tram") %>%
  ggplot() +
  geom_sf(data = nantes) +
  geom_sf(mapping = aes(color = route_id), size = 1.1) +
  theme_void() +
  labs(
    title = "Tramway et Busway de Nantes",
    color = "Lignes",
    caption = "TAN - data.nantesmetropole.fr"
  )
```

### Adapter les couleurs des lignes à la charte TAN

Avec `scale_color_manual()` ajuster les couleurs de la carte.

```{r}
circuits %>%
  filter(route_id %in% c("5-0", "4-0") | route_type == "Tram") %>%
  ggplot() +
  geom_sf(data = nantes) +
  geom_sf(mapping = aes(color = route_id), size = 1.1) +
  scale_color_manual(values = c("#007a45", "red", "blue", "yellow", "light blue")) +
  theme_void() +
  labs(
    title = "Tramway et Busway de Nantes",
    color = "Lignes",
    caption = "TAN - data.nantesmetropole.fr"
  )
```

Faire de même et utilisant la variable `route_color` et la fonction `scale_color_identity()` de ggplot2.

```{r}
circuits %>%
  filter(route_id %in% c("5-0", "4-0") | route_type == "Tram") %>%
  mutate(route_color = paste0("#",route_color)) %>% 
  ggplot() +
  geom_sf(data = nantes) +
  geom_sf(mapping = aes(color = route_color), size = 1.1) +
  scale_color_identity() +
  theme_void() +
  labs(
    title = "Tramway et Busway de Nantes",
    color = "Lignes",
    caption = "TAN - data.nantesmetropole.fr"
  )
```


### Rajouter une flèche du nord et une barre d'echelle


```{r}
circuits %>%
  filter(route_id %in% c("5-0", "4-0") | route_type == "Tram") %>%
  ggplot() +
  geom_sf(data = nantes) +
  geom_sf(mapping = aes(color = route_id), size = 1.1) +
  scale_color_manual(values = c("dark green", "red", "blue", "light blue", "yellow")) +
  theme_void() +
  labs(
    title = "Tramway et Busway de Nantes",
    color = "Lignes",
    caption = "TAN - data.nantesmetropole.fr"
  ) +
  annotation_scale(location = "br", line_width = .5) +
  annotation_north_arrow(location = "bl", height = unit(0.7, "cm"), width = unit(0.7, "cm"))
```


## Manipulations spatiales

### Rattacher les arrêts aux lignes

Identifier par filtre spatial les arrêts de la ligne 2 du Tranway.

```{r}
ligne2 <- circuits %>%
  filter(route_id == "2-0")
arrets_ligne2 <- st_join(arrets, ligne2) %>%
  filter(!is.na(route_id))
```

```{r}
DT::datatable(arrets_ligne2)
```

Cartographier les arrêts.

```{r}
ggplot() +
  geom_sf(data = nantes) +
  geom_sf(data = ligne2, color = "blue") +
  geom_sf(data = arrets_ligne2, shape = 21, color = "blue", fill = "white") +
  theme_void() +
  labs(
    title = "La ligne 2 de la TAN",
    caption = "TAN - data.nantesmetropole.fr"
  ) +
  annotation_scale(location = "br", line_width = .5) +
  annotation_north_arrow(location = "bl", height = unit(0.7, "cm"), width = unit(0.7, "cm"))
```

Réaliser par jointure spatiale le rattachement de toutes les stations à leurs circuits. 

```{r}
arrets_ligne <- st_join(arrets, circuits)
```

Que constatez vous ?

### Identifier les arrêts pour un trajet

Vous devez partir du CNAM pour vous rendre place du Bouffay pour la réouverture des terrasses.

Voici comment créer un objet sf à partir des coordonnées gps du cnam : 

```{r, echo=TRUE}
cnam <- data.frame("lat" = 47.250528, "lon" = -1.554224) %>%
  st_as_sf(coords = c("lon", "lat"), crs = 4326)
```

Faites de même avec la place du Bouffay et trouver les arrêts de tramway ou busway les plus proches de ces deux sites.

```{r}
bouffay <- data.frame("lat" = 47.214677, "lon" = -1.553123) %>%
  st_as_sf(coords = c("lon", "lat"), crs = 4326)
```

```{r}
arrets_tramway_busway <- arrets_ligne %>%
  filter(route_id %in% c("5-0", "4-0") | route_type == "Tram")

arret_cnam <- arrets_tramway_busway[st_nearest_feature(cnam, arrets_tramway_busway), ]

arret_bouffay <- arrets_tramway_busway[st_nearest_feature(bouffay, arrets_tramway_busway), ]
```
